臺灣高等法院花蓮分院民事判決  
111年度上易字第13號
上  訴  人  游秋玲即李淑花之承受訴訟人

參  加  人  臺北市政府財政局

法定代理人  陳家蓁  


被上訴人    廖美玲（兼廖楊麗端之承受訴訟人）

            廖振隆（兼廖楊麗端之承受訴訟人）

            廖振宏（兼廖楊麗端之承受訴訟人）

            廖美燕（兼廖楊麗端之承受訴訟人）

            廖美霞（兼廖楊麗端之承受訴訟人）

兼上５人
共同訴訟
代理人      廖振雄（兼廖楊麗端之承受訴訟人）

被上訴人    廖威豪（兼廖楊麗端之承受訴訟人）

            廖威榮（兼廖楊麗端之承受訴訟人）

            廖真瑜（兼廖楊麗端之承受訴訟人）

            林綺頻（即林阿寶之承受訴訟人）

            林碧霞（即林阿寶之承受訴訟人）

            林麗娟（即林阿寶之承受訴訟人）

兼上３人
共同訴訟
代理人      林峻德（即林阿寶之承受訴訟人）

上列當事人間請求拆屋還地等事件，上訴人對於中華民國111年1
月6日臺灣花蓮地方法院109年度訴字第104號第一審判決提起上
訴，本院於民國111年9月1日言詞辯論終結，判決如下：
    主  文
原判決關於駁回上訴人下開第二、三、四項之訴，及該部分訴
  訟費用均廢棄。
被上訴人林峻德、林綺頻、林碧霞、林麗娟應將坐落○○縣○○市○
  ○段0000地號土地上如附圖所示C部分（面積19平方公尺）之地
  上物拆除，將土地返還上訴人及其他共有人全體。
被上訴人林峻德、林綺頻、林碧霞、林麗娟應連帶給付上訴人
  新台幣4,813元，及自民國109年1月15日起，至清償日止，按
  週年利率5％計算之利息。
被上訴人應連帶給付上訴人新台幣13,132元，及自民國110年8
  月31日起，至清償日止，按週年利率5％計算之利息。
其餘上訴駁回。
第一審除確定部分外、第二審訴訟費用，由被上訴人廖振雄、
  廖美玲、廖振隆、廖振宏、廖美燕、廖美霞、廖威豪、廖威榮
  、廖真瑜連帶負擔80％，被上訴人林峻德、林綺頻、林碧霞、
  林麗娟連帶負擔20％。參加訴訟費用由被上訴人負擔。
　  事實及理由
壹、程序事項
按當事人死亡者，訴訟程序在有繼承人、遺產管理人或其他依
  法令應續行訴訟之人承受其訴訟以前當然停止，民事訴訟法(
  下稱民訴法)第168條定有明文。又「(第1項)第168條至第172
  條及第174條所定之承受訴訟人，於得為承受時，應即為承受
  之聲明。(第2項)他造當事人，亦得聲明承受訴訟。」同法第1
  75條亦有明文。本件原被上訴人廖楊麗端於民國000年0月0日
  死亡，有其除戶謄本可參（本院卷第279頁）。廖楊麗端之繼
  承人即被上訴人廖振雄、廖美玲、廖振隆、廖振宏、廖美燕、
  廖美霞、廖威豪、廖威榮、廖真瑜(下稱廖振雄等人，分別逕
  稱其名；另廖振雄以次6人，合稱廖振雄等6人，廖威豪以次3
  人，合稱廖威豪等3人)未聲明承受訴訟，經上訴人為其等聲明
  承受訴訟，核無不合，經本院於111年7月12日以111年度上字
  第13號裁定，命本件應由廖楊麗端之繼承人即廖振雄等人為承
  受訴訟人，續行訴訟(本院卷第365頁)。
「(第1項)訴訟之結果，於第三人有法律上利害關係者，法院得
  於第一審或第二審言詞辯論終結前相當時期，將訴訟事件及進
  行程度以書面通知該第三人。(第2項)前項受通知人得於通知
  送達後5日內，為第242條第1項之請求。(第3項)第1項受通知
  人得依第58條規定參加訴訟者，準用前條之規定。」民事訴訟
  法(下稱民訴法)第67條之1有明文規定。本件上訴人主張坐落○
  ○縣○○市○○段0000地號土地（下稱系爭土地）為伊與臺北市及
  中華民國所共有，應有部分各1/3，因遭被上訴人無權占用附
  圖所示B、C部分，依民法第767條第1項規定請求拆除地上物後
  ，將土地返還於伊及其他共有人全體。審酌本件訴訟結果，對
  於系爭土地之其他共有人臺北市及中華民國，具有法律上利害
  關係，經原審對系爭土地管理機關臺北市政府財政局、財政部
  國有財產署為訴訟告知(原審卷一第517頁，卷二第55頁)，臺
  北市政府財政局於109年11月11日具狀參加訴訟(原審卷二第23
  5頁)，財政部國有財產署則表示不予參加(原審卷二第127頁)
  ，合先敘明。
廖威豪等3人經合法通知無正當理由，未於言詞辯論期日到場，
  核無民訴法第386條所列各款情形，爰依上訴人之聲請，由其
  一造辯論而為判決。
貳、實體事項
上訴人主張(原被上訴人陳明雄部分，業據上訴人撤回上訴，不
  贅)：
㈠系爭土地為伊與臺北市及中華民國所共有，應有部分各1/3，然
   遭被上訴人以下列方式無權占用：
⒈廖振雄等人之被繼承人廖金連於系爭土地建蓋門牌號碼○○縣○○
  市○○○街000巷00○0號建物（下稱系爭建物），作為倉庫使用，
  無權占用系爭土地如附圖所示編號B部分(下稱B部分)，嗣系爭
  建物由廖振雄等人繼承。伊受有相當於租金之損失新臺幣(下
  同)160,625元，及因而需支付地價稅36,150元、裁判費11,081
  元、鑑定規費2,787元、地政文件規費257元、戶籍謄本費用11
  0元、郵資費用1,202元、影印費492元、車資6,750元、律師鐘
  點費8,333元、痛苦指數賠償：22,960元，以上合計250,747元
  。
⒉原審被告林阿寶則於不詳時間，無權占用系爭土地如附圖所示C
  部分(下稱C部分)土地搭建車棚（下稱系爭車棚），林阿寶死
  亡後，系爭車棚由被上訴人林峻德、林綺頻、林碧霞、林麗娟
  （下稱林峻德等人，分別逕稱其名）繼承。伊受有相當於租金
  之損失40,692元，及因而需支付鑑定規費2,787元、地政文件
  規費257元、戶籍謄本費用110元、郵資費用1,202元、影印費4
  92元、車資6,750元、律師鐘點費8,333元、痛苦指數賠償：22
  ,960元、裁判費11,081元，以上合計94,664元。
㈡爰依民法第767條、第184條、第179條、第195條之規定，求為
  命：⒈廖振雄等人應連帶拆除系爭建物，將B部分土地返還於伊
  及其他共有人全體，並應連帶給付250,747元，及自起訴狀繕
  本送達之翌日起至清償日止，按週年利率5％計算之利息。⒉林
  峻德等人應連帶拆除系爭車棚，將C部分土地返還於伊及其他
  共有人全體，並應連帶給付94,664元，及自起訴狀繕本送達之
  翌日起至清償日止，按週年利率5％計算之利息。
被上訴人之答辯
㈠林峻德等人：系爭車棚不是伊父親林阿寶蓋的，伊偶爾將車輛
  停放在那邊，伊願意歸還C部分土地，但伊沒有權利拆除系爭
  車棚。
㈡廖振雄等6人：系爭建物是伊父親廖金連約於68年間蓋的。伊父
  蓋好很多年後，伊才去那邊住。
㈢廖威豪：伊不知系爭建物、車棚是誰興建的，伊沒有住在那邊
  。
㈣林峻德等人、廖振雄等6人及廖威豪於原審並均聲明：上訴人之
  訴駁回。
㈤其餘被上訴人於原審則未到庭陳述，亦未提出書狀作何答辯。
臺北市政府財政局為輔助上訴人而為參加訴訟，並引用上訴人
  之相同主張。
原審判命廖振雄等人應連帶拆除B部分地上物，將土地返還於上
  訴人及其他共有人全體，並應連帶給付上訴人57,000元，及自
  起訴狀繕本送達翌日起算之遲延利息，並駁回上訴人其餘請求
  。上訴人不服提起上訴，並聲明：㈠原判決不利上訴人部分廢
  棄。㈡上開廢棄部分，應改判如下：⒈林峻德等人應連帶拆除系
  爭車棚，將C部分土地返還於全體共有人，並應連帶給付租金
  損失4,813元。⒉被上訴人應連帶給付地價稅損失22,414元。被
  上訴人廖振雄等6人及林峻德等人均答辯聲明：上訴駁回。廖
  威豪等3人於本院未到庭陳述亦未提出書狀(按上訴人請求廖振
  雄等人拆除B部分地上物並返還土地，及給付租金損害部分，
  經第一審為廖振雄等人敗訴之判決，未據廖振雄等人聲明不服
  )。
本院之判斷
㈠系爭車棚為原審被告林阿寶所建蓋。
⒈本件上訴人主張林阿寶擅自於C部分土地上建蓋系爭車棚，侵害
  其所有權，然為林峻德等人所否認，並抗辯：系爭車棚是廖金
  連建蓋的，因車棚有8根鋼樑是從系爭建物的2樓延伸過來的等
  語。
⒉經查：
⑴首先，被上訴人廖振雄已否認系爭車棚為其父廖金連所建蓋，
  並稱：系爭車棚是林阿寶蓋的，與系爭建物的結構是各自獨立
  ，且系爭建物2樓並非位在車棚上面，所以不可能有鋼樑延伸
  到系爭車棚等語(本院卷第290頁)。
⑵其次，原審原告李淑花前告訴廖振雄、陳明雄、林阿寶竊佔系
  爭土地，惟因罹於追訴權時效，經臺灣花蓮地方檢察署(下稱
  花蓮地檢署)檢察官於108年11月13日以108年度調偵字第136號
  為不起訴處分，嗣李淑花聲請再議，經臺灣高等檢察署花蓮檢
  察分署以109年度上聲議字第4號駁回確定(下稱刑案)，業據本
  院調取刑案卷證核閱無誤，並有上開不起訴處分書可參（原審
  卷一第429頁至第435頁)。而警方於刑案調查時，經以犯罪嫌
  疑人身分約詢林阿寶，林阿寶於108年1月25日、108年10月6日
  警詢時均供承系爭車棚為其於82、83年間所建蓋，並表示：我
  只有使用車棚而已，蓋完後沒有擴建。與車棚相連的鐵捲門，
  是廖金連晚我差不多半年蓋的等語，有林阿寶警詢筆錄(刑案
  之花蓮地檢署108年度偵字第585號卷第15頁至第17頁，108年
  度調偵字第136號卷第115頁至第117頁)，及本院當庭勘驗林阿
  寶警詢錄影檔之勘驗筆錄可參(本院卷第402頁至第404頁)。足
  認林阿寶於刑案調查時，已明白供承系爭車棚為其所建蓋。
⑶參之林阿寶自71年5月27日起即設籍於「○○縣○○市○○○街000巷00
  號」，被上訴人林峻德亦設籍同址，有其等個人戶籍資料、戶
  籍謄本可參(原審卷一第83、299頁)。被上訴人林峻德復自承
  ：我住上址約35年，系爭車棚就在隔壁，從車棚前面進出即可
  。系爭車棚蓋好後，我就開始使用至今，除了我以外，沒有供
  他人或不特定人使用。我上班時，鄰居會將機車停在系爭車棚
  ，我下班後，他們就會牽走，除了機車外，鄰居不會將小客車
  停在系爭車棚等語(本院卷第289、459頁)。
⑷因此，審之林阿寶於刑案坦認之供述、系爭車棚適位在林阿寶
  戶籍地隔壁、完建後即供林阿寶之子林峻德停車，未供他人長
  時間停放車輛等情，堪認林阿寶於C部分土地建蓋系爭車棚且
  有排他性之客觀事實，灼然甚明。又系爭車棚如係由林阿寶以
  外他人所建蓋，該人為何願如此「好心」由林竣德「長期」、
  「無償」使用？為何未要求林竣德移動車輛，或請求支付停車
  對價？況系爭車棚係由鐵板等建材搭建而成，足以遮蔽風雨，
  非簡陋破敗不堪乙節，亦有系爭車棚照片可佐（原審卷一第34
  9頁、第351頁；卷二第17頁、第19頁），可見，建蓋系爭車棚
  應有一定的造價，加上系爭車棚與林阿寶住家的緊鄰性（原審
  卷二第17頁，於住家隔壁建蓋足以方便停車，並相對確保車輛
  委全），及林竣德使用的長期性等來看，益足認系爭車棚係由
  林阿寶建蓋無疑。
⑸林峻德等人雖抗辯：林阿寶於警詢時，因年紀大，緊張、精神
  不佳，才承認系爭車棚為其建蓋等語。然而，林阿寶於2次警
  詢過程，精神並無異常，能自行回答「姓名」、「出生年月日
  」，及與警方確認身分證統一編號、戶籍地址、教育程度、住
  家室內電話號碼等資料，就警方詢問之問題，能切題回答，無
  答非所問之情形，且林峻德全程陪同在旁，於林阿寶回答系爭
  車棚為其所建時，也無異見，有本院勘驗筆錄可參(本院卷第4
  02頁至第404頁)，可認林阿寶警詢時之精神狀況正常，所言真
  實可信，故林峻德等人以此為辯，並不足採。
⒊從而，上訴人主張系爭車棚為林阿寶所建蓋等語，洵屬有據，
  應屬可採。
㈡林阿寶於C部分土地建蓋系爭車棚，係屬無權占用。
⒈按所有人對於無權占有或侵奪其所有物者，得請求返還之。對
  於妨害其所有權者，得請求除去之，民法第767條第1項定有明
  文。
⒉查，系爭車棚為林阿寶所建蓋、使用，而林峻德等人就系爭車
  棚占用C部分土地復未提出合法占用之證明，其等應係無權占
  有上開土地之事實，堪可認定。
⒊繼承人於被繼承人死亡時，當然承受被繼承人財產上之一切權
  利義務，為民法第1147條、第1148條所明定。系爭車棚原始起
  造人為林阿寶，於林阿寶死亡後，屬遺產之一部，由林峻德等
  人繼承而公同共有系爭車棚之事實上處分權，既均未拋棄繼承
  ，亦未已對系爭車棚協議分割，自當承受林阿寶負有拆除車棚
  、返還C部分土地之義務。
⒋民法第828條第3項規定：「公同共有物之處分及其他之權利行
  使，除法律另有規定外，應得公同共有人全體之同意。」房屋
  之拆除為一種事實上之處分，應經公同共有人全體同意始得為
  之，於訴訟程序上需以全體公同共有人為被告，當事人適格方
  無欠缺，此與連帶債務之債權人，得對於債務人中之1人或數
  人或其全體，同時或先後請求全部或一部之給付(民法第273條
  第1項參照)，並非相同。又關於無權占有人依民法第767條第1
  項所負除去侵害及返還占有物之義務，法律復無連帶責任之規
  定。故上訴人請求林峻德等人應「連帶」拆除系爭車棚並返還
  C部分土地，其中就「連帶」責任之請求，應無理由。
⒌是以，上訴人依民法第821條、第767條第1項規定，請求林峻德
  等人應拆除系爭車棚，並將C部分土地返還予所有人全體，為
  有理由。至上訴人請求林峻德等人就上開作為義務應負「連帶
  」責任，則屬無據。
㈢上訴人得請求林峻德等人連帶給付相當於租金之不當得利：
⒈依不當得利之法則請求返還不當得利，以無法律上之原因而受
  利益，致他人受有損害為其要件，故其得請求返還之範圍，應
  以對方所受之利益為度。又無權占有他人土地，可能獲得相當
  於租金之利益為社會通常之觀念（最高法院61年台上字第1695
  號判決要旨供參）。
⒉林阿寶無權占有C部分土地，依社會一般觀念，乃受有相當於租
  金之利益，而其取得此項利益並無法律上之原因，並致上訴人
  受有相當於租金之損害，林阿寶受利益與上訴人之受損害間有
  因果關係。林峻德等人為林阿寶繼承人，於繼承開始時，對被
  繼承人林阿寶之債務，應負連帶責任，既未證明已為遺產分割
  並經上訴人同意免除連帶責任，仍應負連帶責任(民法第1171
  條第1項參照)。則上訴人依不當得利之規定，請求林峻德等人
  連帶給付占有C部分土地所受相當於租金之利益，於法有據。
⒊按城市地方房屋之租金，以不超過土地及其建築物申報總價年
  息10%為限，此於租用基地建築房屋時亦準用之，土地法第97
  條第1項、第105條分別定有明文。而所謂土地價額，依土地法
  施行法第25條規定，係指法定地價。至所謂法定地價，依土地
  法第148條規定，係指土地所有人依該法規定所申報之地價。
  又基地租金之數額，除以基地申報地價為基礎外，尚須斟酌基
  地之位置，工商業繁榮之程度，承租人利用基地之經濟價值及
  所受利益等項，並與鄰地租金相比較，以為決定，並非必達申
  報總地價年息10%最高額(最高法院68年台上字第3071號民事判
  決要旨參照)。查：
⑴系爭土地位於○○縣○○市，距離○○○街約100公尺，位處巷弄內，
  屬道路用地，有土地登記第一類謄本、原審勘驗測量筆錄、現
  場簡圖、現場照片及花蓮市公所簡便行文表可佐（原審卷一第
  33頁、卷二第11頁至第19頁）。經綜合審酌C部分土地使用現
  況、所在地點附近之商業繁榮程度、交通便利程度等一切情形
  ，認應依系爭土地申報地價之年息5％計算相當於租金之不當得
  利為適當。
⑵依系爭土地登記第一類謄本所記載，系爭土地109年1月申報地
  價為3,040元，上訴人所有持分為1/3，有土地登記第一類謄本
  可參(原審卷一第141頁)。準此，上訴人按其持分比例，請求
  林峻德等人連帶給付回溯5年相當於租金之不當得利金額4,813
  元(計算式：C部分占用面積19平方公尺×申報地價3,040元/平
  方公尺×5％×5×1/3《上訴人持分比例》=4,813元《四捨五入至個位
  數》)，為有理由。
㈣上訴人得請求被上訴人連帶賠償地價稅損失。
⒈違反保護他人之法律，致生損害於他人者，負賠償責任。但能
  證明其行為無過失者，不在此限，民法第184條第2項定有明文
  。又數人共同不法侵害他人之權利者，連帶負損害賠償責任，
  民法第185條第1項亦有明文。又數人共同不法侵害他人之權利
  者，對於被害人所受損害，所以應負連帶賠償責任，係因數人
  之行為共同構成違法行為之原因或條件，因而發生同一損害，
  具有行為關連共同性之故。民事上之共同侵權行為，並不以共
  同侵權行為人在主觀上有犯意聯絡為必要，如在客觀上數人之
  不法行為，均為其所生損害之共同原因，即所謂行為關連共同
  ，已足以成立共同侵權行為(最高法院85年度台上字第139號民
  事判決要旨參照)。
⒉上訴人主張：系爭土地編定為道路用地，本不需繳交地價稅，
  卻因被上訴人於其上違法建蓋系爭建物、車棚，遭稅捐機關自
  89年間起徵收地價稅，致伊受有額外支付地價稅之損失，被上
  訴人應連帶賠償等語。林峻德等人抗辯：系爭車棚不是我蓋的
  等語，被上訴人廖振雄則稱：我願意賠償(本院卷第291頁)。
⒊經查：
⑴被繼承人廖金連無權占用B部分土地建蓋系爭建物，廖金連於89
  年7月12日死亡後，其繼承人即廖振雄等人均未拋棄繼承，而
  因繼承取得並公同共有系爭房屋之事實上處分權等情，有廖金
  連遺產稅核定通知書及戶籍資料為證（原審卷二第545頁至第5
  62頁、第574頁至第576頁），且為兩造所不爭執。經原審判命
  廖振雄等人應連帶拆除系爭建物並將B部分土地返還於共有人
  全體，廖振雄等人並未上訴；另林阿寶無權占用C部分土地建
  蓋系爭車棚之事實，復經認定如前；故廖金連、林阿寶無權占
  用B、C部分土地搭建地上物，侵害上訴人所有權之事實，應堪
  認定。
⑵按土地稅法第19條規定，都市計畫公共設施保留地，在保留期
  間仍為建築使用者，除自用住宅用地第17條之規定外，統按6‰
  計徵地價稅；其未作任何使用並於使用中之土地隔離者，免徵
  地價稅。系爭土地使用分區編定為道路用地係屬公共設施保留
  地，然89年迄今，其上搭建鐵皮建物使用，亦非屬供公眾通行
  之道路使用，依上開規定，按公共設施保留地6‰稅率課徵地價
  稅，無法免徵及退還89年迄今已繳納之地價稅款，有花蓮縣地
  方稅務局111年4月20日花稅土字第1110005774號函可參(本院
  卷第215頁)；參以系爭車棚、建物約於82年、83年間先後建蓋
  完成，相距時間約半年，業據林阿寶於刑案警詢供明無訛，如
  上所述，可知稅捐機關於89年間稽查時，系爭車棚、建物已搭
  建完成，故系爭土地確因其上建蓋系爭車棚、建物，而自89年
  間起遭課徵地價稅迄今之事實，足堪認定。
⑶刑法第320條第2項竊佔罪係保護個人財產法益，屬民法第184條
  第2項所稱保護他人之法律，應無疑義。廖金連、林阿寶分別
  無權占用系爭土地之B、C部分，搭建系爭建物、車棚供己使用
  之行為，已該當刑法竊佔罪，刑案雖因罹於時效無法訴追究責
  ，然無礙其等已違反保護他人法律之認定。又上訴人因系爭土
  地所有權遭受侵害，因而受有需支出地價稅之損害，乃純粹經
  濟上損失，為民法第184條第2項賠償責任之射程範圍，是上訴
  人依民法第184條第2項請求賠償此部分損害，洵屬有據。
⑷因被上訴人於系爭土地建蓋上開地上物，稅捐機關自89年起至1
  10年，按上訴人1/3持分，逐年課徵之地價稅額分別為590元(8
  9年至92年)、495元(93年至95年)、514元(96年至101年)、571
  元(102年至104年)、799元(105年至106年)、723元(107年至11
  0年)，總計13,132元(計算式：590元×4《89年至92年》＋495元×3
  《93年至95年》＋514元×6《96年至101年》＋571元×3《102年至104年
  》＋799元×2《105年至106年》＋723元×4《107年至110年》＝13,132元
  )，有花蓮縣地方稅務局111年4月20日花稅土字第1110005774
  號函附資料可參(本院卷第215頁)，足認上訴人所受支出地價
  稅損害應為13,132元。
⑸系爭土地自89年間起遭課徵地價稅，既因林阿寶、廖金連無權
  占用系爭土地並於其上建蓋系爭車棚、建物所致，其2人搭蓋
  時間雖有不同，然依土地稅法第19條規定，只需其上有建築使
  用者，不論面積為何，統按6‰計徵地價稅，而非依上開地上物
  面積分別或合計課徵，故林阿寶、廖金連先後建蓋系爭車棚、
  建物之客觀不法行為，應均為上訴人所受地價稅損害之共同原
  因，具有行為關連共同，依民法第185條規定，對上訴人所受
  地價稅損失，應負連帶責任。廖金連於89年死亡後，廖振雄等
  6人共同繼承系爭建物事實上處分權，就系爭建物之存在，持
  續侵害上訴人所有權所生之損害，自應負賠償之責。而林峻德
  等人因繼承而包括承受林阿寶財產上一切權利義務之地位，則
　上訴人請求被上訴人連帶賠償支出地價稅損失，當有理由。
⒋從而，上訴人依民法第184條第2項規定，請求被上訴人連帶賠
  償支出地價稅損失13,132元，為有理由，逾此部分之請求，即
  屬無據。
按給付無確定期限者，債務人於債權人得請求給付時，經其催
  告而未為給付，自受催告時起，負遲延責任。其經債權人起訴
  而送達訴狀，與催告有同一之效力；又遲延之債務，以支付金
  錢為標的者，債權人得請求依法定利率計算之遲延利息；應付
  利息之債務，其利率未經約定，亦無法律可據者，週年利率為
  5％，民法第229條第2項、第233條第1項前段及第203條，分別
  定有明文。查：
㈠上訴人起訴狀繕本於109年1月14日送達林阿寶，有原審送達回
  證可參(原審卷一第97頁)，林峻德等人經上訴人起訴請求連帶
  賠償相當於租金之不當得利而未為給付，上訴人自得依上開規
  定，請求林峻德等人自109年1月15日起加付法定遲延利息。
㈡被上訴人應連帶賠償地價稅損失部分，上訴人同意以最後送達
  之被上訴人起算遲延利息(本院卷第458頁)。經對照林阿寶及
  廖振雄等人之送達回證，上訴人起訴狀繕本最後送達之人為廖
  美玲，送達日期為110年8月30日，此有林阿寶及廖振雄等人之
  送達回證自明(原審卷一第93、97頁，卷二第587頁至第601頁
  、第633頁)。被上訴人經上訴人請求連帶賠償地價稅損失而未
  為給付，上訴人得依上開規定，請求被上訴人自110年8月31日
  起加付法定遲延利息。
綜上，上訴人主張林峻德等人無權占用C部分土地，受有相當於
  租金之不當利益，及被上訴人共同侵害其所有權，應賠償其支
  出地價稅之損失等事實，應可採信，林峻德等人抗辯：系爭車
  棚非林阿寶所搭建，伊等無權拆除等語則非可採。從而，上訴
  人所為：㈠依民法第821條、第767條第1項及不當得利法律關係
  ，請求林峻德等人應拆除系爭車棚，將C部分土地返還上訴人
  與其他共有人全體，並應連帶給付相當於租金之不當得利4,81
  3元，及自109年1月15日起至清償日止，按週年利率5％計算之
  利息，㈡依民法第184條第2項侵權行為法律關係，請求被上訴
  人連帶給付13,132元，及自110年8月31起至清償日止，按週年
  利率5％計算之利息，為有理由，逾此部分請求，則無理由。原
  審就上開應准許部分，為上訴人敗訴之判決，尚有未洽，上訴
  意旨求予廢棄改判，為有理由，爰由本院予以廢棄改判如主文
  第2項至第4項所示。至上訴人關於地價稅損害之請求不應准許
  部分，原判決為上訴人敗訴之判決，所持理由雖與本院不同，
  然結果並無二致，應予維持，故上訴意旨求予廢棄改判，為無
  理由，應駁回其上訴。
上訴人上開經駁回部分為損害賠償之請求，屬本案之附帶請求
  ，依民訴法第77條之2第2項規定，本不併算其訴訟標的價額，
  爰酌由被上訴人依B、C部分土地面積比例，負擔第二審訴訟費
  用，併予敘明。
又本判決之基礎已臻明確，兩造其餘爭點及攻擊防禦方法及舉
  證，核與判決無影響，毋庸一一論列，併此敘明。
據上論結，本件上訴為一部有理由、一部無理由，因此判決如
  主文。
中　　華　　民　　國　　111 　年　　9 　　月　　29　　日
                  民事庭審判長法　官  林信旭
                              法　官  劉雪惠
                              法　官  廖曉萍
以上正本係照原本作成。
本件不得上訴。
中　　華　　民　　國　　111 　年　　9 　　月　　29　　日
                              書記官  廖子絜